【裁判字號】    98,交抗,518
【裁判日期】    980730
【裁判案由】    聲明異議
【裁判全文】
臺灣高等法院高雄分院刑事裁定         98年度交抗字第518號
抗  告  人
即受處分人  甲○○
上列抗告人因違反道路交通管理條例聲明異議案件，不服臺灣屏
東地方法院中華民國98年5 月27日裁定（97年度交聲字第354 號
），提起抗告，本院裁定如下：
    主  文
原裁定及原處分均撤銷。
甲○○不罰。
    理  由
一、原處分意旨略以：異議人即受處分人 (下稱：異議人）甲○○所有車牌號碼908-CDB 號重型機車，於民國 (下同）97年
    3 月15日上午11時10分許，行經屏東縣屏東市○○路菸廠巷
    時，被警舉發有「汽車駕駛人駕車行經有燈光號誌管制之交
    岔路口闖紅燈」及「經制止並鳴笛拒絕停車接受稽查而逃逸
    」等違規情事，有屏東縣警察局屏警交字第V00000000 號舉
    發違反道路交通管理事件通知單可參，並經舉發單位查覆上
    揭車輛違規事實明確。爰依道路交通管理處罰條例第53條第
    1 項、第60條第1 項暨違反道路交通管理事件統一裁罰基準
    表第53條第1 項 (機車部份）及第60條第1 項裁處異議人繳
    納罰款合計新台幣 (下同）10,500元。
二、本件原處分以受處分人甲○○騎乘所有車牌號碼908-CDB 號
    重型機車，於97年3 月15日上午11時10分許，在屏東市○○
    路菸廠巷有燈光號誌管制之交岔路口闖紅燈及經警制止並鳴
    笛拒絕停車接受稽查而逃逸而違規，係以屏東縣警察局屏警
    交字第V00000000 號舉發違反道路交通管理事件通知單為論
    據。訊據受處分人即異議人甲○○則堅詞否認有上開違規之
    情事，辯稱：(一)其並未騎乘所有908-CDB 機車在上開時地違
    規，且其家中僅有孤兒寡母兩人，兒子丁○○於97年2 月14
    日方被人從斜巷衝撞骨折急診送醫，肇事者逃逸，而異議人
    之子於97年2 月15日接受右肱骨骨折手術，於同年月26日出
    院，右手仍需懸掛三角肩帶，托住用鋼片固定斷掉的右上臂
    ，防止滑脫或歪斜導致無法密合，所以右手無法使力與長時
    間伸直，尚在做物理治療中。而機車油門在右手把，則其子
    如何能行進間，同時使用左手轉動右手把油門加油？(二)舉發
    之員警係「目測取締」，車牌號碼字母「V 」、「Y 」不分
    ，員警開紅單搞烏龍。現今連有照相的違規都會凸槌了，何
    況目測取締! 為此聲明異議，求為撤銷原處分。
三、經查：(一)證人乙○○（即舉發本件違規之警員）於原審審理
    時證稱：「現場是民生路菸廠西巷T 字路口，靠近民立廣播
    電台，我看到一位男子戴顏色不詳之半罩式安全帽，騎乘顏
    色不詳之機車闖紅燈，我就搖旗鳴笛示意他停車受檢，他略
    有閃避逃逸，他與我距離不會超過10公尺，所以我有看到車
    牌號碼，我記下車牌號碼之後有問同事丙○○是否亦有看到
    車牌號碼，他所講號碼與我記載相符，丙○○站在我跟我距
    離不到5 公尺處，該男子應係年輕男子，回部隊後有再確認
    車籍資料，我當時還有查908-COB ，卻查無此車籍資料，當
    時908-CDB 車號沒有失竊紀錄」、「（是CDB ？還是COB ？
    電腦是查什麼？）我回部隊是查該部車是誰在使用，有無失
    竊，當時查確實沒有COB 車號資料」等語；而證人丙○○（
    亦為舉發本件違規之警員）除亦證稱：「所見與乙○○所證
    相同」外，另亦證稱：「目前車子顏色記不起來，安全帽顏
    色也沒有印象」等語。因此，警方所舉發違規之機車騎士係
    一年輕男子無訛。而本件抗告人係41年6 月30日生之中年女
    子，有其年籍在卷可憑。是其應非在上開時地違規之騎士應
    堪認定。(二)抗告人家中僅有一子丁○○，此經其於原審調查
    時證述在卷，而其係於97年2 月14日發生車禍急診入院，97
    年2 月15日因右肱骨骨折接受開放性復位鋼板內固定手術，
    同年2 月26日出院後，於97年2 月28日、3 月1 日、3 月3
    日、3 月4 日、3 月6 日、3 月10日、3 月13日、3 月14日
    、5 月5 日、5 月12日、7 月22日、9 月25日門診12次，自
    2 月28日至3 月24日共復健8 次，目前骨未完全癒合，有其
    所提出之國仁醫院於97年9 月25日所出具之診斷證明書在卷
    可憑。而抗告人所有車牌號碼908-CDB 號重型機車之右側確
    有衝撞後所留下之痕跡，亦有抗告人所提出之機車照片3 幀
    在卷可憑，而抗告人之子丁○○於原審調查時亦證稱：機車
    係其母平常交通工具，而伊於車禍受傷亦未曾騎乘上開機車
    等語，是於上開違規時地違規騎乘機車之男子，是否係抗告
    人之子丁○○亦有可疑。(三)依證人乙○○上開所證，其回隊
    部後尚有查詢908-COB 號機車之車籍，而抗告人所有機車之
    牌號為908-CDB 號，若舉發之警員所目睹者確係908-CDB 號
    機車，何須一併查詢908-COB 號機車之狀況，是其所目睹者
    是否確係908-CDB 號機車違規，亦有可疑；何況，在機車快
    速行進中，英文代號COB 與CDB 確係容易誤認，因此誤認之
    可能性極高，是抗告人辯稱「伊與其子並無騎乘908-CDB 號
    機車違規」等語，應屬可信。(四)違反道路交通管理處罰條例
    之處罰，受舉發違反道路交通管理事件之受處罰人，認為受
    舉發之違規行為應歸責他人者，應於舉發違反道路交通管理
    事件通知單應到案日期前，檢附相關證據及應歸責人相關證
    明文件，向處罰機關告知應歸責人，處罰機關應即另行通知
    應歸責人到案依法處理。逾期未依規定辦理者，仍依道路交
    通管理處罰條例各該違反條款規定處罰，道路交通管理處罰
    條例第85條第1 項固定有明文。惟其前提係以違規之機車確
    係機車所有人，而本件並無確切之證據足以證明於舉發違規
    時地違規之機車確係抗告人所有，抗告人自無依上開規定檢
    具相關之證據告知原處分機關之餘地。綜上所述，並無確切
    之證據證明上開時地違規之機車係抗告人之機車，原處分機
    關據以裁罰，尚有未洽，抗告人於法定期限提出聲明異議，
    為有理由，自應由本院將原處分即97年9 月22日屏監違字第
    裁82-V00000000-1號處分撤銷，並為不罰之諭知。
四、原審未詳為推求，據以駁回抗告人之異議，尚有未洽，自應
    由本院將原裁定及原處分撤銷，並為不罰之諭知。
五、據上論結，應依刑事訴訟法第413 條，裁定如主文。
中    華    民    國    98    年    7     月    30    日
                  刑事第四庭    審判長法  官   蕭權閔
                                      法  官   陳吉雄
                                      法  官   李嘉興
以上正本證明與原本無異。
不得再抗告。
中    華    民    國    98    年    7     月    30    日
                                      書記官   郭榮芳


司法院資訊處製作；財團法人民間司法改革基金會備份。
